【裁判字號】    90,簡上,117
【裁判日期】    900907
【裁判案由】    給付票款
【裁判全文】
臺灣板橋地方法院民事判決  九十年度簡上字第一一七號
    上  訴  人  甲○○
    被  上訴人  乙○○
右當事人間請求給付票款事件，上訴人對於中華民國九十年一月五日本院簡易庭八十
九年度重簡字第九四八號第一審判決，提起上訴，本院判決如左：
    主  文
原判決廢棄。
被上訴人應給付上訴人新台幣肆拾萬元及自民國八十九年五月十九日起，至清償日止
，按週年利率百分之五計算之利息。
第一、二審訴訟費用由被上訴人負擔。
    事  實
甲、上訴人方面：
一、聲明：求為判決：如主文所示。
二、陳述：除與原判決記載相同者，茲引用之外，補稱：
（一）被上訴人為系爭票號ＰＣ0000000，發票日為民國八十九年三月十日，
      票面金額新台幣（下同）四十萬元，以美商花旗銀行板橋分行為付款人之支票
      發票人，訴外人李木生為背書人，上訴人則為執票人，先予敘明。
（二）被上訴人抗辯稱系爭支票係訴外人江文忠盜蓋其印章所開具，與被上訴人無涉
      云云，洵非真實。查被上訴人將整本支票簿及印鑑交予江文忠，而透過上開方
      式簽發之支票，票號ＰＣ0000000之前數紙支票均獲兌現，此部份李木
      生、林鵬翔得為證人，依民法第一百六十九條表見代理之規定，及最高法院六
      十七年台上第三八九六號肯認授權發行空白票據之判例意旨，被上訴人就系爭
      支票除有「交付支票及印鑑」之外觀，尚有「先前支票均獲兌現」及「按
      期匯入資金於其甲存帳戶以供兌現」之事實，被上訴人於系爭支票之簽發，理
      應負授權之責。請鈞院依法調查被上訴人於花旗銀行之支票存款資金流向紀錄
      ，以明事實。
（三）票據法第十五條票據偽造之規定，如有表見代理之事實，票據債務人仍應負授
      權責任，是江文忠縱未經被上訴人合法授權，就上開現存之事實觀之，被上訴
      人亦應負發票人之責。
（四）被上訴人與江文忠非親非故，何以將表彰個人資力之支票及印鑑一併交付，而
      不交由居住於樓下之被上訴人之父保管，上訴人復辯稱不知情他人盜用其印鑑
      開立系爭支票云云，又為何按其將資金存入花旗銀行甲存帳戶，按甲存帳戶之
      開立，即在支付支票票款，而被上訴人將數百萬元資金匯入，又豈能辯稱完全
      不知悉票據簽發之情況，以上種種，皆悖於常理，是被上訴人授權簽發系爭支
      票，應屬無疑。
三、證據：除援用第一審所提證據外，補提系爭支票即其退票理由單影本各一份為證
    ，及聲請調閱本院八十九年重簡字第九四七號卷。
乙、被上訴人方面：
一、聲明：求為判決：駁回上訴。
二、陳述：除與原判決記載相同者，茲引用之外，補稱：
（一）系爭支票係被上訴人友人江文忠所擅自簽發，已經江文忠證述明確，並有書立
      之切結書可稽，被上訴人亦對江文忠提出偽造有價證券之告訴，係已由台灣板
      橋地方法院板橋地檢署偵辦中，被上訴人印章及支票既為江文忠所盜蓋盜用，
      依最高法院五十一年台上第三三○九號判例意旨，被上訴人自得執此事由對抗
      一切執票人，故被上訴人應不負發票人之付款責任。
（二）上訴人持有系爭支票係受讓自第三人李木生，則上訴人收受票據之時，並未目
      睹江文忠拿被上訴人之支票印章簽發系爭支票，則依外觀法理，被上訴人不負
      表見代理之授權人責任，殆無疑義。
三、證據：除援用第一審所提證據外，補提江文忠書立之切結書影本、台灣板橋地方
    法院板橋檢檢察署傳票影本、空白支票及江文忠使用及流向明細表各一份為證。
    理  由
一、本件上訴人起訴主張伊自訴外人李木生處受讓被上訴人所簽發，票號為ＰＣ00
    00000，發票日為八十九年三月十日，票面金額四十萬元，以美商花旗銀行
    板橋分行為付款人之支票一紙，經上訴人屆期為付款之提示，竟不獲兌現，爰依
    票據關係提起本件訴訟，請求被上訴人給付上開票款及自起訴狀繕本送達翌日起
    至清償日止按年息百分之五計算之利息。而被上訴人雖辯稱伊無授權訴外人江文
    忠簽發系爭支票，伊毋庸負責云云，惟伊將整本支票、印鑑交由江文忠保管，且
    將資金匯入花旗銀行甲存帳戶內，票號ＰＣ0000000之前數紙支票均獲兌
    現，伊豈會完全不知悉江文忠簽發票據？又江文忠縱無合法授權之意，亦構成表
    見代理，是被上訴人仍應負發票人責任。被上訴人則以系爭票據係遭第三人江文
    忠盜用其印章所開具，伊並無授權江文忠簽發票據，且已對江文忠提出偽造有價
    證券告訴，現由台灣板橋地方法院檢察署偵辦中，伊毋庸負支票付款人責任等語
    ，資為抗辯。
二、查上訴人主張持有系爭支票，屆期為付款提示竟不獲兌現之事實，業據提出系爭
    支票及退票理由單各一紙為證，被上訴人固不否認前揭票據及印章之真正，惟以
    上開情詞置辯。是本件之爭點在於被上訴人是否授權江文忠簽發系爭票據？如江
    文忠未經被上訴人授權而簽發票據，是否構成表見代理？
（一）惟按在票據上簽名者，依票上所載文義負責。二人以上共同簽名時，應連帶負
      責，票據法第五條定有明文。被上訴人主張系爭票據係江文忠未經授權盜蓋印
      章而簽發一節，為上訴人所爭執，然被上訴人已提出江文忠簽具之切書一份，
      且江文忠於原審亦到庭承認未得被上訴人同意盜用印章簽發系爭票據（參見原
      審八十九年八月二十二日言詞辯論筆錄），並經台灣板橋地方法院檢察署偵辦
      中，衡之常情，證人江文忠應無為被上訴人免責而陷己於偽造有價證券之重罪
      ，是被上訴人辯稱系爭票據出於江文忠偽造之言，堪信為真實。
（二）次按票據行為乃財產上之法律行為，自得授權他人代理為之。本院六十七年台
      上字第三八九六號判例，旨在闡釋授權他人填載票據上應記載之事項，並不限
      於絕對的應記載事項，即相對的應記載事項亦無不可。代理人經本人（票據債
      務人）之授權，於代理權限內，自己決定效果意思，以本人之名義，完成票據
      行為，而行為之效果直接歸屬於本人，斯即票據行為之代理，最高法院八十二
      年度第一次民事庭會議決議參照。又按由自己之行為表示以代理權授與他人，
      或知他人表示為其代理人而不為反對之表示者，對於第三人應負授權人之責任
      。但第三人明知其無代理權或可得而知者，不在此限，民法第一百六十九條亦
      定有明文。查，本件被上訴人雖否認曾授權江文忠簽發系爭支票，惟自認向花
      旗銀行取得空白支票簿後，即將整本支票簿五十張支票及印鑑交由江文忠保管
      ，嗣後江文忠將五十張支票全數簽發，當中有八張已兌現，二十張退補註銷，
      十二張退票，已簽發而銀行未收回有十張（參見九十年八月二十四日言詞辯論
      筆錄），是以江文忠簽發數十張支票曾經兌現，足見被上訴人用以支付票款之
      花旗銀行甲存帳戶亦由江文忠使用，應屬無疑。被上訴人將整本支票、印章、
      重要資料，均交由江文忠保管，而依前所述，其於花旗銀行甲存帳戶亦交由江
      文忠使用，甚者，江文忠簽發之支票亦曾兌現，外觀上已足以使第三人相信被
      上訴人以代理權授與予江文忠，而上訴人與被上訴人並未相識，係自訴外人李
      木生處取得系爭支票，並未知悉江文忠無權簽發系爭支票，此為兩造所不爭執
      ，是依民法第一百六十九條所定表見代理及最高法院判例及民事庭決議之意旨
      ，被上訴人自應負表見代理授權責任，質言之，即應擔負支票發票人付款責任
      ，上訴人之請求，依法有據。
三、綜上所述，上訴人主張為可採，被上訴人抗辯為無可取。從而，上訴人本於票據
    之法律關係，請求被上訴人給付四十萬元及自起訴狀繕本送達翌日即八十九年五
    月十九日起至清償日止按年息百分之五計算之利息，為有理由，應予准許。原審
    為上訴人敗訴之判決，尚有未洽。上訴意旨指摘原判決不當，求予廢棄改判，為
    有理由。爰由本院予以廢棄改判，如主文第二項所示。
四、據上論結，本件上訴為有理由，依民事訴訟法第四百三十六條之一第三項、第四
    百五十條、第七十八條，判決如主文。
中      華      民      國    九十      年      九      月     七     日
                                                臺灣板橋地方法院民事第四庭
~B審判長法  官  高文淵
~B      法  官  解惟本
~B      法  官  絲鈺雲
右正本證明與原本無異。
本判決不得上訴。
中      華      民      國    九十      年      九      月    十二    日
~B      法院書記官  王政煌


司法院資訊處製作；財團法人民間司法改革基金會備份。
